【裁判字號】    97,訴,2089
【裁判日期】    971128
【裁判案由】    毒品危害防制條例
【裁判全文】
臺灣臺北地方法院刑事判決              97年度訴字第2089號
公  訴  人  臺灣臺北地方法院檢察署檢察官
被      告  甲○○
                      樓
                    （另案於臺灣臺北監獄臺北分監執行中）
上列被告因毒品危害防制條例案件，經檢察官提起公訴（臺灣臺
北地方法院檢察署九十七年度毒偵字第二八一四號）及移送併辦
審理（臺灣板橋地方法院檢察署九十七年度毒偵字第八二三五號
），被告於準備程序中就被訴事實為有罪之陳述，經本院合議庭
裁定改用適用簡式審判程序，判決如下：
    主  文
甲○○施用第二級毒品，累犯，處有期徒刑陸月，扣案之如附表
編號一所示甲基安非他命沒收銷燬之；又施用第一級毒品，累犯
，處有期徒刑拾月，扣案之如附表編號二所示海洛因沒收銷燬之
；應執行有期徒刑壹年貳月，扣案之如附表編號一、二所示甲基
安非他命、海洛因均沒收銷燬之。
    事  實
一、甲○○前因施用毒品案件，經臺灣板橋地方法院以八十九年
    度毒聲字第六五五七號裁定送觀察、勒戒後，認無繼續施用
    毒品之傾向，於民國八十九年二月一日執行完畢釋放出所，
    由臺灣板橋地方法院檢察署檢察官以八十九年度毒偵字第七
    二二三號為不起訴處分確定，又因施用毒品案件，經臺灣板
    橋地方法院以九十年度毒聲字第一五二八號裁定送觀察、勒
    戒後，認無繼續施用毒品之傾向，於九十年四月十八日執行
    完畢釋放出所，另由臺灣板橋地方法院檢察署檢察官以九十
    年度毒偵字第一六三七號為不起訴處分確定，另於九十四年
    十一月、十二月期間，因施用第二級毒品，經臺灣板橋地方
    法院以九十五年度簡上字第二三三號判處有期徒刑五月確定
    ，又因施用毒品等案件，經法院先後判決處刑確定，再經臺
    灣板橋地方法院以九十六年度聲減字第三一二八號裁定減刑
    ，並定應執行有期徒刑五月確定，於九十六年九月二十七日
    縮刑期滿執行完畢；詎猶不知悔改，基於施用第二級毒品甲
    基安非他命（起訴書誤載為安非他命，以下同）之犯意，於
    九十七年八月十二日某時，在臺北縣中和市○○街六十巷五
    號一樓租屋處廁所內，以將甲基安非他命置放於玻璃球吸食
    器內燒烤之方式施用第二級毒品甲基安非他命一次，另基於
    施用第一級毒品海洛因之犯意，於九十七年八月十六日某時
    ，在上揭租屋處廁所內內，以將海洛因摻於香菸燃燒之方式
    施用第一級毒品海洛因一次，嗣於九十七年八月十六日六時
    二十五分許，駕駛車牌號碼：四四五○—ＤＪ號自用小客車
    行經臺北市（起訴書誤載為臺北縣）中正區○○○路○段二
    七巷十一號前，為警循線查獲，並在上揭自用小客車內扣得
    甲○○所有如附表編號一、二所示甲基安非他命、海洛因，
    而悉上情。
二、案經臺北市政府警察局中正第二分局報請臺灣臺北地方法院
    檢察署檢察官偵查起訴及臺灣板橋地方法院檢察署檢察官移
    送併辦。
    理  由
一、上揭事實業據被告甲○○於本院準備程序（見本院卷第十九
    頁）及審理程序（見本院卷第二二頁）中坦承不諱，而被告
    於九十七年八月十六日十九時許在臺北市政府警察局中正第
    二分局南昌路派出所採集尿液，經送臺灣尖端先進生技醫藥
    科技股份有限公司以ＥＩＡ酵素免疫分析法、ＧＣ／ＭＳ氣
    相層析質譜儀分析法檢驗呈嗎啡及甲基安非他命陽性反應，
    有臺灣尖端先進生技醫藥股份有限公司九十六年八月二十二
    日濫用藥物檢驗報告（見九十七年度毒偵字第二八一四號卷
    第三四頁）及臺北市政府警察局偵辦毒品案件尿液檢體委驗
    單（見九十七年度毒偵字第二八一四號卷第三五頁）附卷足
    憑，又扣案之如附表編號一、二所示毒品，經送交通部民用
    航空局航空醫務中心以ＧＣ／ＭＳ氣相層析質譜儀分析法檢
    驗呈，分含第二級毒品甲基安非他命及第一級毒品海洛因成
    分，有交通部民用航空局航空醫務中心九十七年八月二十九
    日航藥鑑字第○九七四四三五號毒品鑑定書在卷可參（見九
    十七年度毒偵字第二八一四號卷第三七頁），另有扣案如附
    表編號一、二所示甲基安非他命、海洛因照片在卷足憑（見
    九十七年度毒偵字第二八一四號卷第二十、二一頁），足徵
    被告之自白與事實相符，應堪採信。按「九十二年七月九日
    新修正之毒品危害防制條例刪除二犯及三犯之規定，一改修
    法前繁雜之處遇程序，僅將施用毒品者簡化區分為初犯、再
    犯，並認施用毒品者係屬病患性犯人，以觀察、勒戒戒除其
    身癮，並以強制戒治去除其心癮。‧．．。參酌上開立法理
    由，修正毒品危害防制條例就施用毒品者，祇於『初犯』及
    『五年後再犯』二種情形，有其追訴條件之限制，即須於初
    犯經觀察、勒戒或強制戒治釋放後，五年內均無施用毒品之
    行為，始能認其前所實施之觀察、勒戒或強制戒治已足遮斷
    毒癮，而得於五年後再犯時，再予適用初犯之規定，重行觀
    察、勒戒等程序。倘五年內已經再犯，被依法追訴處罰，縱
    其第三次《或第三次以上》施用毒品之時間在初犯釋放五年
    以後，即與『五年後再犯』之情形有別，且因已於『五年內
    再犯』，顯見其再犯率甚高，原實施觀察、勒戒或強制戒治
    ，已無法收其實效，而無五年戒斷期之存在，自無再經觀察
    、勒戒及強制戒治之必要，應由檢察官逕行起訴，始符新法
    修正之本旨。」，有最高法院九十五年台非字第五九號判決
    可資參照，本件被告施用甲基安非他命、海洛因之時間雖在
    九十年四月十八日觀察勒戒執行完畢五年以後，然被告於五
    年內另因施用第二級毒品甲基安非他命案件，經臺灣板橋地
    方法院以九十五年度簡上字第二三三號判處有期徒刑五月確
    定，有臺灣高等法院被告前案紀錄表附卷足憑（見本院卷第
    五至十五頁）依上揭說明，本件已無再經觀察、勒戒及強制
    戒治之必要，應由檢察官逕行起訴，是被告施用第二級毒品
    、第一級毒品犯行，已堪認定，本件事證明確，應依法論科
    。
二、按甲基安非他命、海洛因分屬毒品危害防制條例第二條第二
    項第二款、第一款所規定之第二級、第一級毒品。核被告所
    為係犯毒品危害防制條例第十條第二項之施用第二級毒品及
    同條例第十條第一項之施用第一級毒品罪，其施用前後持有
    第二級毒品、第一級毒品之低度行為，為嗣後施用之高度行
    為所吸收，不另論罪。又被告所犯施用第二級毒品罪、施用
    第一級毒品罪，犯意各別，罪名不同，應分論併罰之。又臺
    灣板橋地方法院檢察署檢察官以九十七年毒偵字第八二三五
    號移送併辦被告施用第二級毒品甲基安非他命、第一級毒品
    海洛因犯行，與本件檢察官起訴被告施用第二級毒品甲基安
    非他命、第一級毒品海洛因犯行，時間、地點完全相符，係
    屬同一案件，應為起訴效力所及，本院自應併予審究，併此
    敘明。而被告前因施用毒品等案件，經法院先後判決處刑確
    定，再經臺灣板橋地方法院以九十六年度聲減字第三一二八
    號裁定減刑，並定應執行有期徒刑五月確定，於九十六年九
    月二十七日縮刑期滿執行完畢有臺灣高等法院被告前案紀錄
    表附卷足憑（見本院卷第五至十五頁），其受前開徒刑之執
    行完畢後，五年以內因故意再犯本件有期徒刑以上之二罪，
    應依刑法第四十七條第一項之規定，分論以累犯，並均加重
    其刑。爰審酌被告素行不佳，前科累累，前經觀察勒戒，並
    有多次施用毒品犯行，經法院論罪處刑，仍不知悔改，復繼
    續沾染毒品惡習，甫於九十六年九月二十七日執行有期徒刑
    完畢，猶未知悔改，仍繼續施用第二級毒品甲基安非他命及
    第一級毒品海洛因，其施用毒品行為對於自身危害程度非輕
    、其犯罪之動機、目的、手段，暨犯後坦承犯行、態度良好
    ，及其品行、生活狀況、智識程度等一切情狀，分別量處如
    主文所示之刑，並定其應執行刑。又扣案之如附表編號一、
    二所示甲基安非他命、海洛因，分係第二級毒品、第一級毒
    品，應依毒品危害防制條例第十八條第一項前段之規定沒收
    銷燬之。
據上論斷，應依刑事訴訟法第二百七十三條之一第一項、第二百
九十九條第一項前段，毒品危害防制條例第十條第一項、第二項
、第十八條第一項前段，刑法第十一條前段、第四十七條第一項
、第五十一條第五款，判決如主文。
本案經檢察官羅月君到庭執行職務。
中    華    民    國    97    年    11    月    28    日
                  刑事第十四庭  法  官  李家慧
以上正本證明與原本無異。
如不服本判決，應於判決送達後10日內，向本院提出上訴狀。
                                書記官  鄭淑丰
中    華    民    國    97    年    11    月    28    日
附錄本件論罪科刑法條：
毒品危害防制條例第10條
施用第一級毒品者，處 6 月以上 5 年以下有期徒刑。
施用第二級毒品者，處 3 年以下有期徒刑。
附表：
┌────┬────────────────────────────┐
│ 編  號 │ 扣案毒品及數量                                         │
├────┼────────────────────────────┤
│   一   │ 甲基安非他命一小包（實秤毛重：○．二三六○公克《含一袋 │
│        │ 》，淨重：○．○七六○公克，取樣○．○○○二公克，餘重 │
│        │ ：○．○七五八公克）。                                 │
├────┼────────────────────────────┤
│   二   │海洛因一小包（實秤毛重：○．五三○○公克《含一袋》，淨重│
│        │：○．三三○○公克，取樣：○．○○二一公克，餘重：○．三│
│        │二七九公克）。                                          │
└────┴────────────────────────────┘


司法院資訊處製作；財團法人民間司法改革基金會備份。
